【裁判字號】    98,消債更,20
【裁判日期】    980709
【裁判案由】    更生事件
【裁判全文】
臺灣宜蘭地方法院民事裁定            98年度消債更字第20號
債  務  人  甲○○
上列當事人因消費者債務清理事件聲請更生，本院裁定如下：
    主  文
債務人甲○○自中華民國九十八年七月十日十六時起開始更生程
序。
命司法事務官進行本件更生程序。
    理  由
一、按債務人與金融機構協商成立者，不得聲請更生或清算，但
    因不可歸責於己之事由，致履行顯有重大困難者，不在此限
    ；消費者債務清理條例施行前，債務人依金融主管機關協調
    成立之中華民國銀行公會會員辦理消費金融案件無擔保債務
    協商機制與金融機構成立之協議，有因不可歸責於己之事由
    ，致履行顯有重大困難者，亦得聲請更生或清算，消費者債
    務清理條例第151 條第5項、第6項定有明文。另法院開始更
    生程序之裁定，應載明其年、月、日、時，並即時發生效力
    ，又法院裁定開始更生或清算程序後，得命司法事務官進行
    更生或清算程序，必要時得選任律師、會計師或其他適當之
    自然人或法人1 人為監督人或管理人，此亦為消費者債務清
    理條例第45條第1項、第16條第1項所明定。
二、本件聲請意旨略以：聲請人於消費者債務清理條例施行前，
    曾於民國（下同）95年間依照中華民國銀行公會會員辦理消
    費金融案件無擔保債務協商機制與最大債權銀行中國信託商
    業銀行股份有限公司（下稱中國信託）協商債務清償方案；
    約定自95年7月起，分80期，利率3.88％，每月繳納新臺幣
    （下同）16,099元，惟因96年底景氣不佳工作持續不穩定，
    收人驟減，致無法負荷原協商之金額，目前雖工作已漸穩定
    ，但收入已不如前，每月平均薪資僅有23,000元至24,000不
    等，而認有非可歸責於己之事由，致履行有重大困難，且其
    無擔保或無優先權之債務總額未逾1,200萬元，復未經法院
    裁定開始清算程序或宣告破產，爰依法聲請更生等語。
三、經查：
（一）聲請人前與最大債權銀行即中國信託依中華民國銀行公會
      會員辦理消費金融案件無擔保債務協商機制規定達成自95
      年7月起，80期，利率3.88%，每月繳納16,099元依各債權
      銀行債權金額比例清償各項債務，至全部清償為止之分期
      還款協議。有更生聲請狀、中國信託98年5月6日陳報狀在
      卷可稽。
（二）聲請人有20萬元之投資，其於95年協商時簽立之收入證明
      切結書、96年、97年、98年1月至2月間每月平均收入分別
      為20,000元、23,647元、23,300元、22,000元，此分別有
      財政部臺灣省北區國稅局財產歸屬資料清單與綜合所得稅
      各類所得資料清單、更生聲請狀、98年4月29日民事補正
      狀在卷可考，堪認聲請人關於其每月平均收入之陳述，尚
      屬符實。
（三）聲請人所投資之晉佑企業有限公司係聲請人之兄長所設立
      ，該公司係於78年7月20日設立，依據當時公司法第2條第
      1項第2款規定，有限公司係指五人以上，二十一人以下股
      東所組織，就其出資額為限，對公司負其責任之公司，該
      公司股東有游朝賢、甲○○、游美瑟、許淑芬、游何玉華
      共五人，且聲請人95年、96年所得中均未有該公司所分派
      之盈餘，此有財政部臺灣省北區國稅局臺北縣分局函、財
      政部臺灣省北區國稅局綜合所得稅各類所得資料清單在卷
      足憑，堪認聲請人陳稱係其兄長游朝賢向其借名登記為股
      東，應屬實在。
（四）聲請人之子女游巧吟（80年3月25日生）、游哲維（81年3
      月12日生）、游哲凱（91年9月1日生）均未滿20歲，除游
      巧吟於96年有收入117,507元，尚可分擔聲請人應負之扶
      養義務外，其餘均無謀生能力；聲請人之配偶郭淑芬每月
      平均收入約為21,000元，且已經本院98年度消債更字第2
      號案件裁定開始更生。參酌內政部98年臺灣省地區每人每
      月最低生活費用9,829元及聲請人主張每月支出扶養費數
      額計算，聲請人每月必要支出為15,829元（9,829+3000*2
      =15,829元），顯無法同時負擔個人生活費用、扶養費及
      依協商方案每月應清償之金額，堪認其有不可歸責於己致
      無法履行之事由，且有不能清償或不能清償之虞。
四、綜上，聲請人於95年協商成立時，其所得收入已明顯無法負
    擔約定之還款額度，要求聲請人依約還款，客觀上顯屬不能
    ，是應認聲請人確有不可歸責於己之事由致難以履行協商條
    件；另依聲請人目前之收入狀況，扣除其支出之必要費用後
    ，確有不能清償或不能清償債務之虞，此外，又查無聲請人
    有消費者債務清理條例第6條第3項、第8條或第46條各款所
    定應駁回更生聲請之事由存在，則債務人聲請更生，應屬有
    據，爰依消費者債務清理條例第45條第1項、第16條第1項，
    裁定如主文。
中    華    民    國    98    年    7     月    9    日
                           民事庭    法      官  林俊廷
上為正本係照原本作成
本件不得抗告
本裁定已於98年7月10日16時公告。
中    華    民    國    98    年    7     月    10    日
                            書  記  官  李茂榮


司法院資訊處製作；財團法人民間司法改革基金會備份。
